【裁判字號】    98,上易,2658
【裁判日期】    990211
【裁判案由】    侵占
【裁判全文】
臺灣高等法院刑事判決                98年度上易字第2658號
上  訴  人
即  被  告  甲○○
選任辯護人  劉世興律師
上列上訴人因侵占案件，不服臺灣新竹地方法院98年度審易字第
235號，中華民國98 年9月7日第一審判決（起訴案號：臺灣新竹
地方法院檢察署98年度偵緝字第218 號），提起上訴，本院判決
如下：
    主  文
原判決關於附表二編號1、2、4、5所示之罪刑及執行刑部分均撤
銷。
甲○○犯業務侵占罪，處有期徒刑陸月，如易科罰金，以新臺幣
壹仟元折算壹日，減為有期徒刑參月，如易科罰金，以新臺幣壹
仟元折算壹日；又犯業務侵占罪，處有期徒刑陸月，如易科罰金
，以新臺幣壹仟元折算壹日。
其他上訴駁回。
前開第二項撤銷改判與第三項駁回上訴所處之刑，應執行有期徒
刑柒月，如易科罰金，以新臺幣壹仟元折算壹日。
    事  實
一、甲○○自民國94年1月4日起，受僱於址設新竹市○○路○ 段
    632 號之華駿房屋仲介有限公司（下稱華駿公司），擔任該
    公司之業務員，平日負責接洽華駿公司仲介之房屋出租人或
    承租人，並收取仲介費、訂金等款項，為從事業務之人。詎
    甲○○因積欠信用卡債務而需錢孔急，竟意圖為自己不法之
    所有，利用其執行業務向華駿公司客戶收取仲介費之機會，
    於附表一所示時間、地點，就三件房屋出租之仲介案，向附
    表一所示華駿公司之客戶收取附表一所示金額之仲介費後，
    旋即以變易持有為所有之意思，將所收取之前開仲介費侵占
    入已，用以支應其對外積欠之信用卡債務，共計侵占華駿公
    司新臺幣（下同）14萬2,000元。嗣甲○○於96年9月（起訴
    書誤載為11月）自華駿公司離職後，經華駿公司之負責人乙
    ○○清查財務後，始知上情。
二、案經華駿公司訴由新竹市警察局第二分局報告臺灣新竹地方
    法院檢察署檢察官偵查起訴。
    理  由
一、按被告以外之人於審判外之言詞或書面陳述，除法律有規定
    者外，不得作為證據；又被告以外之人於審判外之陳述，雖
    不符合同法第159條之1至第159條之4之規定，但經當事人於
    審判程序同意作為證據，法院審酌該言詞陳述或書面陳述作
    成時之情況，認為適當者，亦得為證據，刑事訴訟法第 159
    條第1項及第159條之5第1項分別定有明文。經查，本判決所
    引用被告以外之人於審判外之陳述，固為傳聞證據，然檢察
    官、被告甲○○於本院準備程序時均表示同意作為證據，本
    院審酌上開證據資料製作時之情況，尚無違法不當及證明力
    明顯過低之瑕疵，亦認為以之作為證據應屬適當。揆諸前開
    規定，依刑事訴訟法第159條之5規定，認前揭證據資料均有
    證據能力。
二、上開事實，業據被告於警詢、偵查中及原審、本院審理時坦
    白承認，核與證人蘇許淑雲、吳瓊慧、劉姵菱於警詢中之證
    述及證人乙○○於警詢、偵查中之證述相符，並有證人吳瓊
    慧、劉姵菱簽立之新竹市○○路346號1樓房屋租賃契約書、
    蘇許淑雲、姚國順簽立之新竹市○○路206號1樓房屋租賃契
    約書、彭培鈿與原燒餐飲股份有限公司簽立之新竹市○○路
    ○段139號、141號1至4樓房屋租賃契約書影本各1件、華駿公
    司新進人員履歷表、新進員工保證書、服務自願書影本各 1
    份，足資佐證。綜上事證，堪認被告自白應與事實相符，可
    以採信。本件事證已臻明確，被告業務侵占犯行，均堪予認
    定，應依法予以論罪科刑。
三、核被告所為，係犯刑法第336條第2項之業務侵占罪。惟查被
    告所為附表一編號1、2及4、5之業務侵占犯行，分別係於密
    切接近之時地實施，且均為相同之房屋出租仲介案，為達同
    一業務侵占之目的而為，各行為之獨立性極為薄弱，依一般
    社會健全觀念難以強行分離，又係侵害同一告訴人華駿公司
    法益，在刑法評價上，以視為數個舉動之接續施行，合為包
    括之一行為予以評價，較為合理，應屬接續犯，而分別各論
    以一罪。公訴意旨認被告上開侵占業務上所收取仲介費之犯
    行，犯意各別，被害人不同，為數罪，應分論併罰，尚有未
    洽。至被告先後3 次業務侵占犯行，犯意各別，行為互殊，
    應予分論併罰，附此敘明。
四、原審就被告於附表一編號1、2及4、5之業務侵占部分，因予
    論罪科刑，固非無見。惟查被告此部分業務侵占犯行分別為
    接續犯而各為一罪（即2罪），原判決認為係4罪，而予分論
    併罰，尚有未洽。被告上訴意旨，仍指陳詞，否認犯罪，雖
    無理由，但查原判決此部分既有上開可議，要屬無可維持，
    應由本院將原判決此部分及執行刑併予撤銷改判。爰審酌被
    告因缺錢花用而侵占款項使用之犯罪動機、目的、犯罪手段
    ，犯後坦承犯行及告訴人於原審審理時表示願意原諒被告等
    一切情狀，分別量處如主文第2 項所示之刑，並諭知易科罰
    金之折算標準。又被告為附表一編號1、2之業務侵占行為後
    ，中華民國九十六年罪犯減刑條例於96年7月4日公佈，96年
    7月16日起施行，被告上開犯罪時間在96年4月24日以前，所
    犯雖係同條例第3條第1項第15款規定之罪，然其宣告刑未逾
    有期徒刑1年6 月，合於減刑條件，依同條例第2條第1項第3
    款規定，減其刑期二分之一，併諭知易科罰金之折算標準。
五、原審就被告於附表一編號3 部分之業務侵占部分，因依刑法
    第336條第2 項、第41條第1項前段、刑法施行法第1條之1各
    規定，於審酌被告因缺錢花用而侵占款項使用之犯罪動機、
    目的、犯罪手段，犯後坦承犯行及告訴人於原審審理時表示
    願意原諒被告等一切情狀，量處有期徒刑6 月，並諭知如易
    科罰金，以新臺幣1千元折算1日，經核尚無違誤，量刑亦甚
    允洽。被告上訴意旨，仍指陳詞，否認犯罪，為無理由，應
    予駁回。
六、前開撤銷改判與駁回上訴所處之刑，應執行有期徒刑7 月，
    如易科罰金，以新臺幣1仟元折算1日。
據上論斷，應依刑事訴訟法第369條第1項前段、第364條、第299
條第1項前段、第368 條，刑法第336條第2項、第41條第1項前段
、第8項、第51條第5款，刑法施行法第1條之1，中華民國九十六
年罪犯減刑條例第2條第1項第3款、第7條，判決如主文。
本案經檢察官壽勤偉到庭執行職務。
中    華    民    國    99    年    2     月    11    日
                  刑事第五庭  審判長 法  官  高明哲
                                     法  官  高玉舜
                                     法  官  劉秉鑫
以上正本證明與原本無異。
不得上訴。
                                     書記官  蔡宜蓁
中    華    民    國    99    年    2     月    11    日
附錄：本案論罪科刑法條全文
中華民國刑法第336條第2項
（公務公益侵占罪、業務侵占罪）
對於公務上或因公益所持有之物，犯前條第1項之罪者，處1 年
以上7年以下有期徒刑，得併科5千元以下罰金。
對於業務上所持有之物，犯前條第1項之罪者，處6月以上5年以
下有期徒刑，得併科3千元以下罰金。
前二項之未遂犯罰之。
附表一：
┌──┬────┬──────┬──────┬─────┐
│編號│時間    │地點        │客戶姓名    │仲介費金額│
│    │        │            │            │（新臺幣）│
├──┼────┼──────┼──────┼─────┤
│ 1  │96年1 月│新竹市○○路│吳瓊慧      │1萬6,000元│
│    │27日    │346號1樓    │（新竹市中央│          │
│    │        │            │路346號1樓房│          │
│    │        │            │屋出租人）  │          │
├──┼────┼──────┼──────┼─────┤
│ 2  │96年1 月│新竹市○○路│劉姵菱      │1萬6,000元│
│    │27日    │上某處      │（新竹市中央│          │
│    │        │            │路346號1樓房│          │
│    │        │            │屋承租人）  │          │
├──┼────┼──────┼──────┼─────┤
│ 3  │96年7 月│新竹市○○路│彭培鈿      │9萬元     │
│    │間某日  │果菜市場內  │（新竹市經國│          │
│    │        │            │路2段139號、│          │
│    │        │            │141號1至4 樓│          │
│    │        │            │房屋出租人）│          │
├──┼────┼──────┼──────┼─────┤
│ 4  │96年8 月│新竹市○○路│蘇許淑雲    │1萬元     │
│    │8 日    │206號       │（新竹市中山│          │
│    │        │            │路206號1樓房│          │
│    │        │            │屋出租人）  │          │
├──┼────┼──────┼──────┼─────┤
│ 5  │96年8 月│新竹市○○路│姚國順      │1萬元     │
│    │12日    │206號       │（新竹市中山│          │
│    │        │            │路206號1樓房│          │
│    │        │            │屋承租人）  │          │
└──┴────┴──────┴──────┴─────┘
附表二：
┌─┬─────┬──────┬─────┬────────┐
│編│ 客戶姓名 │   日  期   │ 侵占款項 │主文罪名及宣告刑│
│號│          │            │（新臺幣）│  （所犯法條）  │
├─┼─────┼──────┼─────┼────────┤
│1 │吳瓊慧    │96年1月27日 │1萬6,000元│甲○○犯業務侵占│
│  │          │            │          │罪，處有期徒刑陸│
│  │          │            │          │月，如易科罰金，│
│  │          │            │          │以新臺幣壹仟元折│
│  │          │            │          │算壹日；減為有期│
│  │          │            │          │徒刑參月，如易科│
│  │          │            │          │罰金，以新臺幣壹│
│  │          │            │          │仟元折算壹日。（│
│  │          │            │          │刑法第336 條第2 │
│  │          │            │          │項）            │
├─┼─────┼──────┼─────┼────────┤
│2 │劉姵菱    │96年1月27日 │1萬6,000元│甲○○犯業務侵占│
│  │          │            │          │罪，處有期徒刑陸│
│  │          │            │          │月，如易科罰金，│
│  │          │            │          │，以新臺幣壹仟元│
│  │          │            │          │折算壹日；減為有│
│  │          │            │          │期徒刑參月，如易│
│  │          │            │          │科罰金，以新臺幣│
│  │          │            │          │壹仟元折算壹日。│
│  │          │            │          │（刑法第336 條第│
│  │          │            │          │2 項）          │
├─┼─────┼──────┼─────┼────────┤
│3 │彭培鈿    │96年7月間某 │9萬元     │甲○○犯業務侵占│
│  │          │日          │          │罪，處有期徒刑陸│
│  │          │            │          │月，如易科罰金，│
│  │          │            │          │以新臺幣壹仟元折│
│  │          │            │          │算壹日。（刑法第│
│  │          │            │          │336 條第2 項）  │
│  │          │            │          │                │
├─┼─────┼──────┼─────┼────────┤
│4 │蘇許淑雲  │96年8月8日  │1萬元     │甲○○犯業務侵占│
│  │          │            │          │罪，處有期徒刑陸│
│  │          │            │          │月，如易科罰金，│
│  │          │            │          │以新臺幣壹仟元折│
│  │          │            │          │算壹日。（刑法第│
│  │          │            │          │336 條第2 項）  │
│  │          │            │          │                │
├─┼─────┼──────┼─────┼────────┤
│5 │姚國順    │96年8月12日 │1萬元     │甲○○犯業務侵占│
│  │          │            │          │罪，處有期徒刑陸│
│  │          │            │          │月，如易科罰金，│
│  │          │            │          │以新臺幣壹仟元折│
│  │          │            │          │算壹日。（刑法第│
│  │          │            │          │336 條第2 項）  │
│  │          │            │          │                │
└─┴─────┴──────┴─────┴────────┘


司法院資訊處製作；財團法人民間司法改革基金會備份。
